【裁判字號】    97,簡,356
【裁判日期】    971226
【裁判案由】    進口貨物核定稅則號別
【裁判全文】
臺北高等行政法院判決
                                     97年度簡字第00356號
原      告  仟義有限公司
代  表  人  甲○○（董事）
被      告  財政部臺北關稅局
代  表  人  饒平（局長）
訴訟代理人  乙○○
上列當事人間因進口貨物核定稅則號別事件，原告不服財政部中
華民國96年5 月24日台財訴字第09600058350 號訴願決定（案號
：第00000000號），提起行政訴訟，本院判決如下：
    主  文
原告之訴駁回。
訴訟費用由原告負擔。
    事  實
一、司法院於民國（下同）92年9 月17日以（92）院台廳行一字
    第23681 號令，依行政訴訟法第229 條第2 項之規定，將同
    條第1 項之簡易案件金額（價額）提高為20萬元，並於93年
    1 月1 日實施。查本案訴訟標的為新台幣（下同）29,325元
    ，依行政訴訟法第229 條第1 項第1 款規定，應依簡易訴訟
    程序進行之，並不經言詞辯論為判決。又原告起訴後，被告
    代表人先後變更為李茂、饒平，業經分別具狀聲明承受訴訟
    ，核無不合，應予准許，合先敘明。
二、事實概要：原告於95年2 月13日委由天翼股份有限公司向被
    告報運進口貨物THERMO MOTOR PROTECTOR及相關零附件1 批
    （報單號碼：CH/95/214/00684 號），原申報稅則號別均為
    8503.00.90號，稅率為1%，經准依關稅法第18條第2 項規定
    押款放行。嗣經被告查核，依原告提供之型錄說明，報單第
    1 項至第6 項為Miniature Protectors 17AM Series；第9
    項至第14項為Fixed Temperature Thermostates 1NT Series
    ，並參據財政部關稅總局（下稱關稅總局）92年10月27日台
    總局稅字第0920107239號函，將來貨第1 項至第6 項改列稅
    則號別為8536.30.00號，稅率7.5%；第9 項至第14項改列稅
    則號別為9032.10.00號，稅率3%。原告不服，申請復查未獲
    變更，提起訴願亦遭決定駁回，遂提起行政訴訟。
三、原告起訴主張：被告僅以型錄標題認定系爭貨物，而未了解
    系爭貨物之真正功能、特性應用及參據國際商品統一分類制
    度註解（下稱HS註解），有疑議時亦不送外鑑定，顯有不當
    。又來貨第1 項至第6 項係馬達保護器內部裝置之零件，第
    9 項至第14項係熱保護裝置，其作用係控制馬達溫度，使其
    能連續動作，亦屬馬達零件，被告分別改列於稅則號別第85
    36節及第9032節，顯有違誤。且參據HS註解第1282頁可知稅
    則第8536節之貨物係使用在電路防止過載之裝置保護，與來
    貨第1 項至第6 項係裝置在馬達內部自動控制馬達週邊溫昇
    ，而能連續動作，應視為馬達之零件者不同，被告應依原告
    申報之稅則號別為核定。另被告係於95年9 月8 日收受原告
    復查申請書，於95年12月8 日始作成復查決定，已逾關稅法
    第46條規定之2 個月期限。並聲明求為判決撤銷訴願決定及
    原處分。
四、被告則以：
  (一)貨品名稱雖可依實際應用之不同而有不同之稱呼及用途，惟
    實際貨品之功能、特性及用途等仍應以原廠之原始設計（即
    原廠型錄所載）為準。經核原告所提供之型錄並參據網站上
    有關系爭貨物之型錄說明，來貨第1-6 項為Miniature
    Protectors 17AM Series（原申報貨名為THERMO MOTOR
    PROTECTOR ），係屬過溫過電流保護器，其設計原理係當溫
    度或電流升高時，熱量傳到雙金屬片，當雙金屬片達到校正
    過的斷開溫度時，便迅速動作，切斷電路，當溫度下降到復
    位溫度時，雙金屬片又迅速閉合，依其設計結構及作動原理
    ，已具備開關之主要特性，雖其開關作動是依據其所感測之
    溫度而自動斷開與閉合，惟其主要目的係作為過溫保護電路
    之用，亦即型錄所載用於馬達、整流器、變壓器、放電燈泡
    或螢光燈安定器、真空吸塵器及電路板等電氣電子產品之過
    熱保護，避免因過熱或過電流而損毀。因此，系爭第1-6 項
    熱保護器，除具有感溫元件（即雙金屬片）外，其雙金屬片
    亦具有「開關」之特性，係作為開啟及關閉電源之用，符合
    稅則第8536節以「電壓、電流」之「開關元件」之分類定義
    ，且系爭第1-6 項貨物係以電路保護為其主要設計目的，並
    非專供馬達使用，自無稅則第8503節之適用，被告核歸稅則
    號別第8536.30.00號，允屬適當。另查原告前進口數批與系
    爭來貨第1-6 項相同之貨物提起之行政訴訟，分別經本院91
    年度訴字第3333號、94年度訴字第337 號判決駁回，最高行
    政法院業以94年度判字第463 號及96年度判字第1286號判決
    駁回其上訴而告確定。系爭貨物既為相同貨物，被告依一致
    性原則據以核定稅則號別為第8536.30.00號，實屬有據。另
    來貨第9-14項為Fixed Temperature Thermostates 1NT
    Series，為固定溫度之恆溫器，主要係作為咖啡機、洗碗機
    及微波爐等電器器具之溫度調節用，被告依型錄所載貨名「
    Thermostates」歸列稅則號別第9032.10.00號「恆溫控制器
    （Thermostates）」項下，應無疑義。
  (二)按「海關對於進口、出口及轉口貨物，得依職權或申請，施
    以查驗或免驗；必要時並得提取貨樣，其提取以在鑑定技術
    上所需之數量為限。」為關稅法第23條第1 項所明定。被告
    雖依職權施以查驗並提取貨樣，惟原告所提供之型錄既已載
    明系爭貨物之貨名、功能及用途等，則被告依據查驗結果及
    型錄說明，並參據稅則號別所列之貨品名稱及相關之稅則解
    釋，認定來貨第1-6 項為「其他電路保護器具」及第9-14項
    為「恆溫控制器」，洵屬妥適，且符合證據法則，自無再送
    外鑑定之必要。次按「關稅除本法另有規定者外，依海關進
    口稅則徵收之。海關進口稅則，另經立法程序制定公布之。
    」為關稅法第3 條第1 項所明定。且海關進口稅則核定之權
    責機關為關稅總局稅則處（下稱稅則處），被告依該處函示
    系爭貨物THERMAL PROTECTOR 及THERMOSTAT（熱保護器、恆
    溫控制器）等貨品之稅則歸類原則為核定，洵屬妥適。
  (三)被告固應於收到申請書之翌日起2 個月內為復查決定，惟被
    告為審理需要得延長復查決定期限，並於95年11月23日以北
    普復字第0951028633號函通知原告復查決定應予延長2 個月
    ，嗣於95年12月8 日以北普復字第0951021993號復查決定書
    通知原告，並於95年12月11日送達原告，核未逾復查決定延
    長及送達之期限。又原告如認被告未於法定期限2 個月內作
    成復查決定，致影響其權益，自得依訴願法第2 條規定提起
    訴願等語，資為抗辯。並聲明求為判決駁回原告之訴。
五、兩造之爭點：被告將系爭貨物第1 項至第6 項改列稅則號別
    8536.30.00號，第9 項至第14項改列稅則號別9032.10.00號
    ，是否有據？
  (一)按行為時海關進口稅則號別8536.30.00號為：「其他電路保
    護器具，電壓未超過1,000 伏特者」，第1 欄稅率7.5%；稅
    則號別9032.10.00號為：「恆溫控制器」，第1 欄稅率為3%
    ；稅則號別8503.00.90號為：「其他專用或主要用於第8501
    或8502節所列機器之零件」，第1 欄稅率為1%。次按稅則第
    8501節為「電動機及發電機（發電機組除外）、第8502節為
    「發電機組及旋轉變流機」）。又按「本稅則各號別品目之
    劃分，除依據本稅則類、章及其註，各號別之貨名及解釋準
    則之規定外，並得參據關稅合作理事會編纂之『國際商品統
    一分類制度（HS）註解』及其他有關文件辦理。」海關進口
    稅則附則1 定有明文。
  (二)如事實概要欄所載之事實，有進口報單、系爭貨物型錄、關
    稅總局92年10月27日台總局稅字第0920107239號函等件在原
    處分卷可稽。原告雖主張系爭貨物第1 項至第6 項係馬達保
    護器內部裝置之零件，第9 項至第14項係熱保護裝置，均應
    視為馬達之零件，歸列稅則號別8503.00.90號云云。惟查：
  1.按進口貨物之性質、功能、特性、用途及貨名等應以原廠之
    說明書（原廠型錄）為準。原告申報系爭貨物貨名THERMO
    MOTOR PROTECTOR ，稅則號別8503.00.90號，係專用於「電
    動機及發電機」或「發電機組及旋轉變流機」貨品之零件。
    惟依原告提供之型錄說明，來貨第1 項至第6 項為Miniature
    Protectors 17AM Series，主要係作為馬達、整流器、變壓
    器及吸塵器、洗衣機及烘乾機等家電用品之過熱及過電流保
    護；第9 項至第14項為Fixed Temperature Thermostates
    1NT Series，為固定溫度之恆溫器，主要係作為咖啡機、洗
    碗機及微波爐等電器器具之溫度調節用；均為廣泛性而非專
    供馬達或發電機使用，自無稅則第8503節之適用。
  2.系爭貨物第1 項至第6 項（Miniature Protectors 17AM
    Series）之設計結構及作動原理，除具有感溫元件（即雙金
    屬片）外，其雙金屬片亦具有「開關」之特性，作為開啟及
    關閉電源之用，主要目的係作為過溫過電流保護電路之用，
    參照HS註解中文版第1286頁有關稅則第8536節之說明：「本
    節包括供防止電路過載用之其他裝置（例如當電流超過某一
    量值時即自動切斷電路之電磁裝置）」；至於第9 項至第14
    項（Fixed Temperature Thermostates 1NT Series ）為固
    定溫度之恆溫器，為一當溫度偏離預設溫度值範圍時，可打
    開或關閉線路之器具，其可操控熱元件使之產生所需要之正
    確動作，主要設計供自動控制溫度（溫度調節）用。是被告
    將來貨第1 項至第6 項、第9 項至第14項之稅則號別分別改
    列為8536.30.00號、9032.10.00號，並無不合。又原告提供
    之型錄既已載明系爭貨物之貨名、功能及用途等，被告據其
    功能屬性認定來貨第1-6 項、第9-14項分別為「其他電路保
    護器具」、「恆溫控制器」，核定其稅則號別，顯屬有據，
    自無再送外鑑定之必要。
  3.關稅法第46條有關「海關應於收到復查申請書之翌日起2 個
    月內為復查決定」之規定，係督促行政機關儘速作成決定之
    訓示規定，若有違反，尚不足據以為指摘原處分違法而影響
    其效力之依據。況被告業以95年11月23日北普復字第095102
    8633號函通知原告延長復查決定之期限2 個月，原告於95年
    9 月11日（被告收件日期）申請復查，被告於95年12月8 日
    作成復查決定，並於95年12月11日送達原告，並未逾期。
六、綜上所述，原告主張無可採。從而原處分及訴願決定均無違
    誤，原告仍執前詞訴請撤銷，為無理由，應予駁回。又兩造
    其餘陳述於判決結果不生影響，無庸一一論列，併予敘明。
據上論結，本件原告之訴為無理由，爰依行政訴訟法第233 條第
1 項、第98條第1 項前段，判決如主文。
中    華    民    國    97    年    12    月   26     日
                  臺北高等行政法院第三庭
                              法  官  楊  莉  莉
上為正本係照原本作成。
本件以訴訟事件所涉及之法律見解具有原則性者為限，始得於本
判決送達後20日內向本院提出上訴狀並表明上訴理由，如已於本
判決宣示後送達前提起上訴者，應於判決送達後20日內補具上訴
理由（均按他造人數附繕本），且經最高行政法院許可後方得上
訴。
中    華    民    國    97    年    12    月   26     日
                              書記官  林  俞  文


司法院資訊處製作；財團法人民間司法改革基金會備份。
